---
title: "Anteproyecto GLM"
author: "Carlos Petricioli, Andrea Fernandez, Andrea Garcia"
date: "09/11/2014"
output: 
  ioslides_presentation:
    css: ../css/itam.css
    mathjax: local
    self_contained: false
---

```{r, echo=FALSE, warning=FALSE, error=FALSE, message=FALSE}
library(knitr)
# Leemos los datos mas recientes
cat <- read.csv('data/catalogo.csv')

# Defino los factores de riesgo en bonito para titulos
fr <- unique(cat$factor_de_riesgo[!is.na(cat$factor_de_riesgo)])
fr <- fr[which(fr!='violencia')]
factores <- list(embarazo_temprano = "Embarazo temprano",
                 marginacion_exclusion_social = "Marginación y exclusión social",
                 falta_oportunidades_laborales_informalidad_desocupacion = "Falta de oportunidades laborales, informalidad y desocupación",
                 espacios_publicos_insuficiente_deteriorado = "Espacios públicos insuficientes y deteriorados",
                 capital_social_participacion_incipiente = "Capital social y participación incipiente",
                 desercion_escolar = "Deserción escolar",
                 consumo_abuso_drogas_ilegales = "Consumo y abuso de drogas legales e ilegales",
                 ambientes_familiares_deteriorados_problematicos = "Ambientes familiares deteriorados y problemáticos")
```

## Introducción {.flexbox .vcenter}
- Nos interesa modelar la violencia y el delito en el territorio mexicano enfocándonos en las zonas definidas como *prioritarias* y teniendo como base los factores de *riesgo identificados* como precursores de la violencia y el delito. 

## Planteamiento del problema {.flexbox .vcenter}

- A partir de la creación del Programa Nacional para la Prevención Social de la Violencia y la Delincuencia 2014-2018, se ha creado la necesidad de tener un conjunto ordenado de indicadores que permita dar seguimiento, evaluar y generar las recomendaciones necesarias para que año a año se cumpla el objeto de atender los factores de riesgo y de protección vinculados a la violencia y a la delincuencia.

## Planteamiento del problema {.flexbox .vcenter}


- Evaluación de las variables asociadas a los factores de riesgo.

- Modelo explicativo con reporte.
  - Posible propuesta de indicadores futuros.


## Fuentes de datos {.flexbox .vcenter}

- CONEVAL: Resago social (censo 2010).
- INEGI: 
    + Censo
    + ENDIREH
    + ENVIPE (2013)
    + DENUE
- SEP 
    + Censo educativo (2013).
    + ENLACE (2013).
- ENCUP (Gob e INEGI).
- SINAIS
    + Egresos hospitalarios
    + Recursos de salud
- SESNSP (Variable dependiente).

## Problemas con los datos y modelado. {.flexbox .vcenter}

- Años.
    + De cada fuente de los datos se toma el último año.
- Medición de los factores de riesgo.
- Encuestas
    + Son estatales.
    + A todos los municipios.
    + Considerar el muestreso de los municipios (No es trivial).
- Espacios públicos.
- NA's.
    + Registros admin: 0's.
    + Encuestas: muestreo en todos los mun.
- Enlace:
    + Hay menos registros públicos que los se reportan.

## Modelo {.flexbox .vcenter}

- La idea es modelar algún agregado de los delitos por municipio. 
  - Controlar por el tipo de delito.
    - Violencia, no violencia.
    - Bancos, empresa, otros.
    - Robo común, homicidios, delitos patrimoniales.
    - Transportistas, sindicatos, particulares, negocios.
  - Utilizar como variables explicativas los factores de riesgo.
    - Individuales, familiares, comunitarios, escolares, sociales.
    
# Estadística Descriptiva Inicial

```{r, echo=FALSE, warning=FALSE, error=FALSE, message=FALSE}
out <- NULL
for (f in names(factores)){
    out <- c(out, knit_child('auxiliares_presentaciones/child_anteproyecto_descriptivos.Rmd', quiet = TRUE))
}
```

`r paste(out, collapse='\n')`