### Transformaciones a las variables

Discretizamos las variables:

- Edad:  hacemos grupos de 7 años
- Balance: hacemos grupos por los que tienen adeudos y los que no.
- Duration: dividimos las duraciones de las llamadas en cuartiles
- Previous: dividimos en los que han sido contactados en otras campanas y quienes no.
- Month: no reagrupamos el mes porque es muy dificil a priori saber si una agrupacion nos eliminaria efectos. Mejor la dejamos como esta para ver si hay efectos estacionales.

Excluimos:
- id: no queremos incormporar el id de las llamadas
- contact: los tipos de comunicacion en la base son telefonicos al fin y al cabo. Realmente, no hay diferencias en canales y son el mismo medio. Dado que el otro es desconocido, no es como si pudieran hacer un cambio por eficiencia de canales.


```{r}
load("../datos//mkt.Rdata")
mkt$age.bin <- cut2(mkt$age, cuts=seq(from=17, to=96, by=7)) 
#mkt$age.bin <- gsub("\\[|\\]|\\)|\\(", "", mkt$age.bin, perl=T)

mkt$balance.bin <- as.factor(ifelse(mkt$balance < 0, "deudor", "ahorrador"))
#mkt$balance.bin <- gsub("\\[|\\]|\\)|\\(", "", mkt$balance.bin, perl=T)
mkt$duration.bin <- cut2(mkt$duration, cuts=quantile(mkt$duration))

mkt$previous <- as.factor(ifelse(mkt$previous==0, "no", "yes"))
mkt$campaign <- as.factor(mkt$campaign)

mkt <- mkt %>% dplyr::select(-age, -balance, -duration, -id, -contact)
```

Definimos relaciones a excluir (__blacklist__)

- __y__ debe ser un nodo terminal
- No tiene sentido la relacion que va del __default__ a housing o loan.
- Las variables de campaña no deben de ser padres de las demográficas.
- Las variables financieras no deben de ser padres de las demográficas.
- Las variables de campaña no deben ser padres de las financieras.

```{r}
demograficas <- c('age.bin', 'job', 'marital', 'education')
financieras <- c('default', 'balance.bin', 'housing', 'loan')
campaign <- c('month', 'duration.bin', 'campaign', 'previous', 'poutcome')

#
b.list <- rbind(expand.grid('y', names(mkt)[which(names(mkt)!="y")]),
                expand.grid('default', c('housing','loan')),
                expand.grid(campaign, demograficas),
                expand.grid(financieras, demograficas),
                expand.grid(campaign, financieras)
                )
names(b.list) <- c('from','to')
kable(b.list)

```

No se incluye un __whitelist__ pues las relaciones que deberían de ser incluidas no son tan claras y mejor permitimos que el algoritmo sugiera las relaciones.

### Prueba y entrenamiento

Separamos los datos en prueba y entrenamiento:
```{r}
set.seed(18937)
mkt_train <- dplyr::sample_n(mkt, 30000)
mkt_test <- dplyr::anti_join(mkt, mkt_train)
```

Ahora, entrenamos la red utilizando el algoritmo de __hill climbing__. Elegimos como criterio el __bic__ pues suele ser un poco mas restrictivo y queremos primero explorar una red mas parsimoniosa


```{r}
fit <- hc(mkt_train, blacklist=b.list, score='bic')
graphviz.plot(fit,shape="ellipse",main="Modelo con restricciones")
```