---
title: "Examen 1, parte 2, Métodos análiticos"
output: html_document
---

### Parte 2: Aplicación a búsqueda de items populares

Implementa la aplicación que vimos de búsqueda de items populares. Muestra
las 15 películas más populares en enero de 2000, junio de 2000 y enero de 2001
Puedes utilizar los datos proporcionados en el sitio de la clase para evitar hacer más procesamiento.

```{r, eval=F}
library(dplyr)
load("peliculas_fecha.Rdata")

dat.f1 <- filter(dat.2, fecha>=as.Date("2000-01-01") & fecha<= as.Date("2000-01-31"))
dat.f2 <- filter(dat.2, fecha>=as.Date("2000-06-01") & fecha<= as.Date("2000-06-30"))
dat.f3 <- filter(dat.2, fecha>=as.Date("2001-01-01") & fecha<= as.Date("2001-01-31"))

save(dat.2, 'output/muestra_pelis_fecha.Rdata')
```

```{r}
library(dplyr)
library(knitr)
load('netflix/dat.ene00.rdata')
load('netflix/dat.ene01.rdata')
load('netflix/dat.jun00.rdata')

pelis.nombres <- read.csv('netflix/movies_title_fix.csv', header=FALSE, stringsAsFactors=FALSE)
names(pelis.nombres) <- c('peli_id','a','nombre')

suave <- function(vistas){
    lista <- list()
    c <- 0.001
    for(i in 1:length(vistas)){
      dato <- vistas[i]
      peli <- as.character(dato)
      valor.peli <- lista[[peli]]
      lista <- lapply(lista, function(x){ x*(1-c) })
      if(is.null(valor.peli)){
        lista[[peli]] <- c
      } else {
        lista[[peli]] <- valor.peli + c  
      }
      lista <- Filter( function(x){ x >= c/2}, lista)
    }
    lista
}
```

Para la enero de 2000, las peliculas más populares son:
```{r}

lista <- suave(dat.f1$peli_id)
peli.scores <- data.frame(peli_id = as.integer(names(lista)), score= Reduce('c', lista)) %>%
  left_join(pelis.nombres) %>% arrange(-score) 
kable(head(peli.scores, n=15))
```

Para junio de 2000, las mas populares son:
```{r}

lista <- suave(dat.f2$peli_id)
peli.scores <- data.frame(peli_id = as.integer(names(lista)), score= Reduce('c', lista)) %>%
  left_join(pelis.nombres) %>% arrange(-score) 
kable(head(peli.scores, n=15))
```

Para enero de 2001, 
```{r}

lista <- suave(dat.f3$peli_id)
peli.scores <- data.frame(peli_id = as.integer(names(lista)), score= Reduce('c', lista)) %>%
  left_join(pelis.nombres) %>% arrange(-score) 
kable(head(peli.scores, n=15))
```
